【裁判字號】    97,訴緝,5
【裁判日期】    970324
【裁判案由】    槍砲彈藥刀械管制
【裁判全文】
臺灣板橋地方法院刑事判決               97年度訴緝字第5號
公  訴  人  臺灣板橋地方法院檢察署檢察官
被      告  甲○○
                    （另案在臺灣臺北看守所羈押中）
選任辯護人  袁大蓉律師
上列被告因違反槍砲彈藥刀械管制案件，經檢察官提起公訴（95
年度偵字第24276 號），本院判決如下：
    主  文
甲○○無罪。
    理  由
一、公訴意旨略以：被告甲○○明知可發射子彈具有殺傷力之改
    造槍枝及具有殺傷力之子彈，均屬槍砲彈藥刀械管制條例管
    制之物，非經主管機關許可，不得持有，竟自不詳時間起，
    在其所經營址設臺北縣泰山鄉○○路○ 段429 號之「好客多
    家具店」，持有如附表所示之改造槍枝及子彈，並於民國95
    年7 月間某日，在上址委託丙○○代為保管。嗣於95年9 月
    1 日晚間11時許，警方在臺北縣板橋市○○路○ 段27巷32號
    前查獲丙○○，並扣得上開槍彈，經由丙○○之供述而查悉
    上情。因認被告涉犯槍砲彈藥刀械管制條例第8 條第4 項非
    法持有可發射子彈具殺傷力之槍枝罪及同條例第12條第4 項
    之非法持有子彈罪云云。
二、按犯罪事實應依證據認定之，無證據不得認定犯罪事實；不
    能證明被告犯罪者，應諭知無罪之判決，刑事訴訟法第154
    條第2 項、第301 條第1 項分別定有明文。而認定不利於被
    告之事實，須依積極證據，苟積極證據不足為不利於被告事
    實之認定時，即應為有利於被告之認定，更不必有何有利之
    證據（最高法院30年上字第816 號判例要旨參照）。又檢察
    官對於起訴之犯罪事實，應負提出證據及說服之實質舉證責
    任。倘其所提出之證據，不足為被告有罪之積極證明，或其
    指出證明之方法，無從說服法院以形成被告有罪之心證，基
    於無罪推定之原則，自應為被告無罪判決之諭知（最高法院
    92年臺上字第128 號判例旨參照）。
三、公訴人認被告涉犯上開犯行，無非係因證人丙○○指稱其持
    有之槍彈是被告所交付，證人乙○○於檢察官偵訊時，亦證
    稱確有其事，佐以扣案之槍彈經鑑定結果具有殺傷力等節，
    為論斷之依據。訊據被告對丙○○於上開時地為警查獲如附
    表所示槍彈之事實，並無爭執，惟堅決否認有違反槍砲彈藥
    刀械管制條例之行為，辯稱：系爭槍彈與其無關，其與丙○○有怨隙，已很久沒有聯絡了等語。經查：
（一）丙○○就系爭槍彈之來源，固一再指稱是由被告所交付，
      並稱被告交付槍彈之過程，乃：在「好客多家具店」內，
      「甲○○交給我1 包黑色背包，槍彈就放在背包裡面……
      我沒特別打開來看」、「剛開始我不知道裡面是槍彈，之
      後我離職回到大觀路的住處，距離我拿到背包大約1 個多
      月，我打開背包才知道裡面是槍彈」云云，然此與其所述
      被告交付槍彈之動機，即：「好客多家具店」於95年6 月
      間曾遭警方搜索並扣得槍彈，其與被告交保後，「那把槍
      及子彈就是95年6 月7 日沒有被警方查到的，所以甲○○
      就說要先寄放在我這邊」云云互核，顯有矛盾，蓋其既稱
      被告是為免遭警方查獲而交付系爭槍彈，豈有不知交付之
      物乃槍彈之理？是就丙○○己身之說詞而言，已有瑕疵。
      再觀之本案查獲經過，係丙○○獨自攜帶系爭槍彈在其住
      處巷口為警盤查而查獲，倘丙○○係受被告之託代為保管
      ，何以要隨身攜帶該槍彈外出？與情理亦有未合。其雖另
      稱是因聯絡不到被告，要將槍彈拿去丟棄云云，惟非僅時
      間過於巧合，由該槍彈以皮包包裝完整，其原稱放在彈匣
      內之子彈，則改以小袋子包裝妥適，顯見保管良好，拋棄
      之說，實難採信。兼之，依槍砲彈藥刀械管制條例第18條
      第4 項前段之規定，犯該條例之罪，於偵查或審判中自白
      ，並供述全部槍砲、彈藥、刀械之來源及去向，因而查獲
      或因而防止重大危害治安事件之發生者，減輕或免除其刑
      。丙○○非無為邀輕典而為不實之陳述之可能，其供述之
      真實性益徵有疑。是丙○○之證詞，尚難逕據為不利被告
      之認定。
（二）乙○○於檢察官偵訊時，雖一度附和丙○○之說詞，而為
      不利被告之證言，惟於本院審理時，已明確證稱其不知道
      被告交付槍彈予丙○○之事，並表示沒有看到什麼黑色包
      包云云。儘管乙○○於本院審理時翻異其詞，非謂其於偵
      訊時之說詞即屬虛捏，然其於檢察官訊問時所證：「是甲○○於95年7 月間在好客多家具行內交給丙○○的」、「
      因為當時我在場」、「（問：有無子彈？）我不清楚，我
      只看見甲○○有交1 支黑色的手槍給丙○○」云云，與丙○○證稱被告交付系爭槍彈時，是裝在黑色皮包內之說詞
      ，有甚大差距。且據丙○○前揭證詞，其是事後才知道皮
      包內放的是槍彈，並稱：「（問：乙○○是否知道該背包
      裡面有槍彈？）我不清楚。」，則丙○○縱使在場，又如
      何得知皮包內是何物？故乙○○於偵訊時之證言，真實性
      仍有疑義。衡情，乙○○與被告及丙○○2 人均是舊識，
      於丙○○違反槍砲彈藥刀械管制條例案件審理時，先為有
      利丙○○之說詞，嗣該案確定後，於本院審究本案時，改
      稱對被告有利之說詞，均有迴護之嫌，其證言之憑信力，
      顯有可疑，況其於偵訊時之說詞，與丙○○所述現場情境
      有違，自不足補強丙○○上開證詞之可信性。
（三）檢察官另據丙○○前揭說詞，指稱被告將系爭槍彈寄放至
      丙○○處之動機，是因「於95年6 月7 日21時50分，經警
      在上址（按：指『好客多家具店』）查獲丙○○持有槍、
      彈及改造工具1 批等物（另行偵辦），甲○○為免其持有
      之上開槍彈遭警查獲，即於同年7 月間，在上址委託丙○○代為保管上開槍彈」。然於95年6 月7 日在「好客多家
      具店」內查獲之槍彈，丙○○已坦承為其所製造，此與該
      案證人即承辦警員洪和興證稱部分改造工具是在丙○○房
      間所查扣之事實互核，悉相吻合，而丙○○所涉非法製造
      可發射子彈具殺傷力之槍枝等犯行，業經檢察官提起公訴
      ，由本院以96年度訴字第1096號判決判刑在案，有丙○○
      之前案紀錄查詢表及本院96年度訴字第1096號判決各1 份
      在卷可稽。該案之槍彈既是丙○○所製造、持有，檢警對
      其自是更加注意，而被告對丙○○涉犯該案甚為清楚，豈
      有為免遭警查獲，而將系爭槍彈委託丙○○代為保管之理
      ？是公訴意旨所載前揭動機，尚與情理有違。從而，被告
      是否有將系爭槍彈交予丙○○保管，更有疑問。
（四）此外，被告於95年8 月25日，前往臺北市西門町某不知名
      玩具模型槍店購置仿半自動手槍製造之槍身、彈匣、復進
      簧、復進簧桿及土造金屬槍管之手槍1 枝及子彈數10顆，
      並於是日下午，前往位在臺北市中山區○○○路○ 段109
      號之行天宮開槍射擊關公神像，並於95年9 月16日凌晨，
      將其所持有之上開仿半自動手槍製造之槍身、彈匣、復進
      簧、復進簧桿及土造金屬槍管之槍枝1 枝（缺滑套，因射
      擊後破裂，業已丟棄）及子彈等物品，以保鮮膜包裹後，
      攜至行天宮圍牆外，丟擲至行天宮廣場後離去等情，為被
      告坦承不諱，其因上開行為而犯刑法第151 條之恐嚇公眾
      罪（所涉違反槍砲彈藥刀械管制條例案件，則經檢察官移
      送本院併案審理），並經臺灣高等法院以96年度上訴字第
      1662號判決認定事證明確，而判處有期徒刑6 月確定，有
      該判決及臺灣高等法院被告前案紀錄表各1 份存卷可佐。
      此與本案檢察官起訴之犯罪事實相互以參，倘被告確於95
      年7 月中旬將系爭槍彈寄放在丙○○處，則事後有用槍之
      必要，自可逕向丙○○索回，而無另行購置槍彈為上開犯
      行之必要。是被告將槍寄託丙○○之情節，與事後另行購
      槍犯案之事實互核，亦有不合情理之處。
四、綜上所述，扣案槍彈原持有者丙○○所為供述，有前述瑕疵
    ，而其說詞多所避重就輕，非無為邀輕典而為不實陳述之可
    能，證詞尚難遽以採信。而證人乙○○之說詞，除有前後不
    一之情形，與丙○○所述情節並有矛盾，而有疑義。兼之，
    檢察官所述被告犯罪之動機，與情理不符，所認定被告交付
    槍彈予丙○○之時間，與被告事後另有購買槍彈之行為互核
    ，亦有不合常情之處。是公訴人所提證據，尚難證明被告有
    前揭違反槍砲彈藥刀械管制條例之犯行。既乏積極證據可證
    明被告犯行，即應為有利被告之認定，而為被告無罪之諭知
    。至檢察官移送併案部分，本院無從併予審究，應退由檢察
    官另為適法之處理。
據上論斷，應依刑事訴訟法第301 條第1 項，判決如主文。
本案經檢察官馬凱蕙到庭執行職務。
中    華    民    國    97    年    3     月    24    日
                  刑事第十四庭審判長法  官   林海祥
                                    法  官   汪怡君
                                    法  官   許炎灶
上列正本證明與原本無異。
如不服本判決，應於判決送達後10日內向本院提出上訴狀（應附
繕本），其未敘述上訴理由者，應於上訴期間屆滿後20日內補提
理由書狀於本院，上訴於臺灣高等法院。
                                     書記官  屠衛民
中    華    民    國    97    年    3     月    24    日
附表：
┌──┬────────┬───┬──────────┬─────────┐
│編號│ 扣 押 物 名 稱 │數  量│ 鑑   定   結   果  │備              註│
├──┼────────┼───┼──────────┼─────────┤
│ 01 │改造手槍（槍枝管│1 枝  │認係由仿BERETTA 廠92│內政部警政署刑事警│
│    │制編號：00000000│      │FS型半自動手槍所製造│察局95年9 月21日刑│
│    │46 號）         │      │之槍枝，換裝土造金屬│鑑字第0950133502號│
│    │                │      │槍管而成之改造手槍，│槍彈鑑定書1 份參照│
│    │                │      │機械性能良好，可擊發│                  │
│    │                │      │適用子彈使用，認具殺│                  │
│    │                │      │傷力。              │                  │
├──┼────────┼───┼──────────┤                  │
│ 02 │子彈            │7 顆  │認均係土造子彈，具直│                  │
│    │                │      │徑約8.90MM金屬彈頭，│                  │
│    │                │      │採樣2 顆試射，可擊發│                  │
│    │                │      │，認具殺傷力。      │                  │
├──┼────────┼───┼──────────┤                  │
│ 03 │子彈            │2 顆  │認均係土造子彈，具直│                  │
│    │                │      │徑約8.98MM金屬彈頭，│                  │
│    │                │      │採樣1 顆試射，可擊發│                  │
│    │                │      │，認具殺傷力。      │                  │
└──┴────────┴───┴──────────┴─────────┘


司法院資訊處製作；財團法人民間司法改革基金會備份。
